【裁判字號】    98,審訴,6041
【裁判日期】    990107
【裁判案由】    損害賠償等
【裁判全文】
臺灣臺北地方法院民事裁定            98年度審訴字第6041號
原      告  甲○○
被      告  中國信託商業銀行股份有限公司
法定代理人  乙○○○○
被      告  丙○○
上列當事人間損害賠償等事件本院裁定如下：
    主  文
本件移送臺灣花蓮地方法院。
    理  由
一、按訴訟之全部或一部，法院認為無管轄權者，依原告聲請或
    依職權以裁定移送於其管轄法院，民事訴訟法第28條第1項
    定有明文。又訴訟，由被告住所地之法院管轄。另因契約涉
    訟者，如經當事人定有債務履行地，得由該履行地之法院管
    轄；因侵權行為涉訟者，得由行為地之法院管轄。而共同訴
    訟之被告數人，其住所不在一法院管轄區域內者，各該住所
    在地之法院俱有管轄權。但依第4條至前條規定有共同管轄
    法院者，由該法院管轄，此於民事訴訟法第1條第1項、第12
    條、第15條及第20條亦有明文。由此觀之，關於共同訴訟之
    普通審判籍，僅於無民事訴訟法第20條但書規定之特別審判
    籍適用餘地時，方有其適用，若有特別審判籍存在時，原告
    自應向該特別審判籍所在地之法院起訴。
二、本件原告主張：被告丙○○不當誘導致伊向被告中國信託商
    業銀行股份有限公司（下稱中國信託商銀）投資連動債，受
    有損害，被告處理事務顯有過失，應負侵權行為、委任事務
    違反等責任，中國信託商銀應負僱用人責任及信託業法之責
    ，為此起訴等語。
三、查，被告中國信託商銀主事務所及被告丙○○住所分別在臺
    北市○○區○○路3號及花蓮縣鳳林鎮○○里○○○鄰○○路59
    號，有法務部戶役政連結作業系統個人資料查詢在卷可稽，
    分屬本院及臺灣花蓮地方法院（下稱花蓮地院）所管轄，依
    民事訴訟法第20條本文規定，上開法院固俱有管轄權。惟依
    原告主張之事實，既係主張因被告丙○○之推介始進行投資
    ，而受有損害，而被告丙○○任職於被告花蓮分行，且原告
    住所地亦在花蓮縣，復經起訴狀載明，本件之契約債務履行
    地、侵權行為之行為地顯然在被告丙○○所屬之分行，則契
    約債務履行地、侵權行為地在花蓮地院管轄區域內，堪予認
    定。揆諸前開說明，本件自應由因契約涉訟、侵權行為涉訟
    之特別審判籍管轄法院即花蓮地院管轄，而無民事訴訟法第
    20條本文規定共同訴訟普通審判籍適用之餘地。原告向無管
    轄權之本院起訴，顯係違誤。爰依職權將本件移送於該管轄
    法院。
四、依首開法條裁定如主文。
中    華    民    國    99    年    1    月    7      日
                  民事第六庭    法  官  吳定亞
以上正本係照原本作成。
如對本裁定抗告須於裁定送達後10日內向本院提出抗告狀，並繳
納抗告費新臺幣1,000元。
中    華    民    國    98    年    11    月    12    日
                                書記官  張婕妤

司法院資訊處製作；財團法人民間司法改革基金會備份。
